臺灣新竹地方法院民事簡易判決
111年度竹簡字第3號
原      告  張傳福  
被      告  新銳天廈管理委員會

法定代理人  劉中世  

上列當事人間請求返還不當得利事件，本院判決如下：
    主  文
原告之訴及假執行之聲請均駁回。
訴訟費用由原告負擔。
    理  由
一、原告起訴主張：被告大樓於民國92年7月19日成立管理委員
    會，原告為被告大樓住戶，並經選任為管理委員會財務委員
    ，依住戶規約第9 條第6 款之約定，負責大廈財務收支職務
    。嗣原告於97年間，因兩造對訴外人中華電信股份有限公司
    （下稱中華電信）所付租金墊支問題發生爭執，而於99年4 
    月30日離職，被告曾對原告提出侵占罪之刑事告訴，經臺灣
    新竹地方檢察署檢察官以100年度偵字8675號為不起訴處分
    ，且兩造就前開原告代收中華電信租金之損害賠償等訴訟（
    下稱前案），經臺灣高等法院（下稱高等法院）以101 年度
    上易字第1243號判決（下稱前案二審判決）原告應返還新臺
    幣（下同）1,091,504元確定，並經原告於104 年3 月31日
    匯款本息計1,245,964元而清償完畢。惟被告於委任關係終
    結後之101 年8 月20日起訴請求結算，前案二審判決關於中
    華電信向被告承租電信基地台所付予被告租金部分，中華電
    信係於93年12月1 日開始簽立租約，93年度並無給付被告租
    金入賬，而係至94年1 月12日方有租金入帳280,800元【月
    租金26,000元、年租金312,000元（原告起訴狀誤載為320,0
    00元），預扣所得稅額10%即32,000元，年度實付租金280,8
    00元】，被告認為原告93年有代收該93年度租金應該入帳，
    並向原告訴請結算時將280,800元計入有收入，向原告請求
    抵銷，其計算顯有錯誤且受有不當利益，原告自得向被告請
    求返還之。為此，爰依不當得利之法律關係提起本件訴訟，
    請求被告返還280,800元等語。並聲明：㈠被告應給付原告28
    0,800元及自起訴狀繕本送達翌日起至清償日止，按週年利
    率5%計算之利息。㈡請准供擔保宣告假執行。
二、按原告之訴，依其所訴之事實，在法律上顯無理由者，法院
    得不經言詞辯論，逕以判決駁回之。但其情形可以補正者，
    審判長應定期間先命補正，民事訴訟法第249 條第2 項第2 
     款定有明文。
三、經查，被告前對原告提起請求損害賠償等事件之前案訴訟，
    主張原告應給付1,096,102元，經本院以101 年度審訴字第 
    368 號判決命原告應給付被告1,096,102元（此為中華電信
    租金），及自101 年9 月9 日起至清償日止按週年利率5%計
    算之利息，原告不服提起上訴，經高等法院以前案二審判決
    廢棄原判決關於命原告給付超過1,091,504元（即中華電信
    租金減縮為1,091,504元及遠傳電信相當於租金之不當得利
    之一部請求4,598元之合計）本息部分，並駁回原告其餘之
    上訴，業已確定等情，有前案二審判決影本1 份在卷足憑，
    並經本院依職權調取前案各該判決卷宗核閱無訛。又依前案
    二審確定判決理由欄四、㈡所載：「次查中華電信將93年12
    月1 日起至99年2 月28日止之租金，預扣10％所得稅後，匯
    入上訴人名下帳戶，合計1,474,200元，有中華電信臺北營
    運處102 年2 月4 日函及附件可考（見本院卷第40-41頁）
    ，且為兩造所不爭執（見本院卷第71頁背面、73頁）。被上
    訴人主張其中94年度租金預扣之10％所得稅31,200元，原補
    退予上訴人，上訴人應納稅額為零，上訴人仍應返還被上訴
    人31,200元；95年度租金預扣之10％所得稅31,200元，原補
    退予上訴人，惟上訴人應納稅額為2,357元，被上訴人將之
    全數扣減，上訴人應返還被上訴人28,843元（31,200－2,357
    ＝28,843）；96年度租金預扣之10％所得稅31,200元，原補退
    予上訴人，惟上訴人應納稅額為614元，被上訴人將之全數
    扣減，上訴人應返還被上訴人30,586元（31,200－614＝30,58
    6）；97年度租金預扣之10％所得稅合計23,400元（18,200＋5
    ,200＝23,400），原補退予上訴人，上訴人應納稅額為零，
    上訴人仍應返還23,400元予被上訴人；98年度租金預扣之10
    ％所得稅合計46,800元（15,600＋7,800＋7,800＋7,800＋7,800＝
    46,800），原補退予上訴人，上訴人應納稅額為1,627元，
    被上訴人將之全數扣減，上訴人應返還被上訴人45,173元（
    46,800－1,627＝45,173）；以上中華電信租金預扣之10％所得
    稅，合計上訴人獲退159,202元（31,200＋28,843＋30,586＋23
    ,400＋45,173＝159,202），上訴人仍應返還被上訴人等情，
    核與財政部北區國稅局新竹分局102年2月20日北區國稅新竹
    綜字第1021222504號函附上訴人94至99年度綜合所得稅結算
    申報書暨核定通知書所載相符（見本院卷第43-61頁）。」
    ，且觀諸上開財政部北區國稅局新竹分局102年2月20日函覆
    稱：張傳福（即本件原告）93年度未辦理綜合所得稅結算申
    報等語（見前案二審卷第43頁），可見前案之中華電信租金
    部分，已包含93年12月1 日起至99年2 月28日止之租金，且
    係自94年度開始租金額預扣所得稅，業經前案二審確定判決
    所認定，並無原告所稱「被告於前案訴訟中起訴向原告請求
    結算時包含93年度代收之租金」之情事存在，原告本件起訴
    之事實，權利義務法律關係在前案判決基準時點前便已存在
    ，不問在該訴訟之言詞辯論曾否主張，亦不問其未主張是否
    有過失，其均因既判力而被遮斷，此即稱既判力所生之失權
    效。原告即應受前案判決遮斷效所及，被告依前案判決認定
    所能取得金額，當有法律上原因，並無不當得利可言。原告
    於本件訴訟主張被告於前案訴訟中計入該93年度代收租金而
    向原告請求抵銷之計算顯有錯誤且被告受有不當得利一節，
    顯無理由，且無從補正。原告在法律上顯然不能獲得勝訴之
    判決，揆諸上開說明，爰不經言詞辯論，逕以判決駁回。
四、依民事訴訟法第249 條第2 項第2 款、第95條、第78條，判
    決如主文。
中　　華　　民　　國　　111 　年　　3 　　月　　21　　日
                  新竹簡易庭  法  官  黃致毅
以上正本係照原本作成。
如對本判決上訴，須於判決送達後20日內向本院提出上訴狀，同
時表明上訴理由；如已於本判決宣示後送達前提起上訴者，應於
判決送達後10日內補具上訴理由（均須按他造當事人之人數附繕
本）。
中　　華　　民　　國　　111 　年　　3 　　月　　21　　日
                              書記官  蕭宛琴